【裁判字號】    98,台上,5364
【裁判日期】    980917
【裁判案由】    偽造有價證券
【裁判全文】
最高法院刑事判決            九十八年度台上字第五三六四號
上  訴  人  甲○○
選任辯護人  廖志祥律師
上列上訴人因偽造有價證券案件，不服台灣高等法院台中分院中
華民國九十六年一月二十三日第二審判決（九十五年度上訴字第
二六九二號，起訴案號：台灣彰化地方法院檢察署九十三年度偵
字第五八九八號），提起上訴，本院判決如下：
    主  文
上訴駁回。
    理  由
按刑事訴訟法第三百七十七條規定：上訴於第三審法院，非以判
決違背法令為理由不得為之；是提起第三審上訴，應以原判決違
背法令為理由，係屬法定要件。如果上訴理由書狀並未依據卷內
訴訟資料，具體指摘原判決不適用何種法則或如何適用不當，或
所指摘原判決違法情事，顯與法律規定得為第三審上訴理由之違
法情形不相適合時，均應認其上訴為違背法律上之程式，予以駁
回。本件上訴人甲○○上訴意旨略以(一)本件證人楊世興係實際辦
理對保之人，證人黃宗禮僅係陪同楊世興到場，乃原判決不採證
人楊世興有利於上訴人之證言，而以證人黃宗禮不利於上訴人之
證言，資為論處上訴人共同意圖供行使之用，而偽造有價證券罪
刑之基礎，其證據之取捨，有違經驗法則。(二)證人洪秀鑾、周旭
瑗（原名周淑芬，以上二人均經判刑，並均宣告緩刑確定在案）
為使上訴人分擔民事賠償金而誣指上訴人在對保時介紹周旭瑗係
借款人陳錦煌（已，經不起訴處分確定在案）之舅媽，原判決
未予詳查，遽以證人洪秀鑾、周旭瑗所為不利於上訴人之證言，
採為論處上訴人共同意圖供行使之用，而偽造有價證券罪刑之基
礎，亦有違誤等語。
惟查：本件原判決撤銷第一審關於諭知上訴人無罪部分之判決，
改判論處上訴人共同意圖供行使之用，而偽造有價證券罪刑；係
依憑(一)上訴人對於其於民國八十八年十二月五日，台新國際商業
銀行股份有限公司（下稱台新公司）職員楊世興至陳錦煌位於彰
化縣二林鎮○○路○段三三三巷八弄十號住處，辦理貸款對保時
在場之事實，供認不諱。(二)上訴人於檢察官偵查中供稱：「我賣
陳錦煌車子時，有去他那裡三次，一次看目錄、一次看車、一次
對保。我送目錄給陳錦煌時有看到周旭瑗，不知她的名字，只知
她叫『可可』，看車時『可可』有去一次」；證人即共同正犯周
旭瑗於原審審理中亦證稱：「在對保之前上訴人有帶我及陳錦煌
至溪湖的車廠看過（三陽）雅哥的車（即後來陳錦煌所購買的車
），當時有看到上訴人，中午還一起吃羊肉爐，陳錦煌介紹我與
上訴人認識時，係介紹我為『可可』，有提及我在溪湖和別人合
夥開卡拉ＯＫ店，也有說明我是因和他妹妹認識的關係所以現在
住在他家，當天從頭到尾陳錦煌沒有叫我為舅媽，陳錦煌有說是
上訴人教他只要找一個人出來當他舅媽就可以了，還說上訴人會
找比較熟的銀行來辦」；證人即共同正犯洪秀鑾（陳錦煌母親）
於原審審理中證述：上訴人經常去我二溪路住處找陳錦煌各等語
。參諸本件辦理貸款對保手續時，已將陳錦煌欲購買自用小客車
之車號７Ｈ－一九八七號記載明確等情觀之，上訴人早在八十八
年十二月五日銀行人員對保前即已認識周旭瑗，而周旭瑗並非陳
錦煌之舅媽，亦為上訴人所明知。(三)證人周旭瑗於原審審理中證
以：在對保當天上訴人有介紹我是陳錦煌的舅媽；證人黃宗禮於
第一審法院證陳：上訴人先在客廳介紹我們（指黃宗禮、楊世興
）係銀行人員，再介紹陳錦煌要買車，另外又介紹保人是他舅媽
，另外一個保人是陳錦煌他媽媽；證人楊世興於第一審法院證述
：對保時，上訴人未介紹周旭瑗為陳錦煌之舅媽，只是在電話中
提到其中一個保人是他舅媽各等語。參諸證人陳梅珍（陳錦煌之
妹）於原審審理中證謂：有聽上訴人講過，先前辦的貸款因為舅
媽不同意而沒有辦，是上訴人在貸款之前教陳錦煌找一個人來幫
舅媽簽名就可以了，並說只要有正常繳貸款就沒有關係等語，及
依證人彭秋霞（陳錦煌舅媽）於檢察官偵查中所證、上訴人於檢
察官偵查中所供可知，上訴人於本件貸款之前，曾於八十八年十
一月二十六日就同一貸款案件向慶豐商業銀行彰化分行申貸，但
因彭秋霞不同意擔任連帶保證人而未申貸成功等情觀之，上訴人
早知陳錦煌舅媽不同意擔任本件連帶保證人，亦明知周旭瑗非陳
錦煌之舅媽，仍向銀行行員訛稱周旭瑗係陳錦煌之舅媽，而與陳
錦煌、洪秀鑾、周旭瑗串通，推由周旭瑗在車輛動產抵押契約書
「甲方之連帶保證人」欄、本票「發票人」欄、本票背面授權書
「立授權書人」欄偽造「彭秋霞」簽名各一枚，應堪認定。復有
上開車輛動產抵押契約書、汽車貸款申請書、本票、身分證影本
、台灣彰化地方法院九十年度訴字第九五七號判決書影本、財團
法人金融聯合徵信中心信用卡戶綜合信用資訊附卷可稽。(四)本件
偽造之本票金額僅新台幣六十九萬元，對於社會交易秩序不致產
生重大危害，且本件尚有洪秀鑾及陳錦煌需負契約及票據責任，
上訴人僅因受陳錦煌請託而便宜行事，致罹重典，情輕法重，衡
情不無可憫，爰依刑法第五十九條規定減輕其刑，為其論罪科刑
之基礎；並說明(一)上訴人所辯：伊係於對保當天才第一次看到周
旭瑗，之前並不認識周旭瑗，且伊僅賣車予陳錦煌，並未介入對
保手續，伊不可能要周旭瑗假冒係陳錦煌舅媽擔任連帶保證人云
云，核屬卸責之詞，不足採信。(二)證人周旭瑗於第一審法院所證
：「對保時不記得上訴人有無介紹伊給銀行人員」云云，不足採
為有利於上訴人之證明等理由綦詳。上訴意旨(一)、(二)所陳及其餘
上訴意旨，係就原審取捨證據、認定事實職權之適法行使及原判
決理由已說明之事項，徒憑自己之說詞，重為事實上之爭執，顯
與法律規定得為第三審上訴理由之違法情形不相適合，應認上訴
人之上訴違背法律上之程式，予以駁回。
據上論結，應依刑事訴訟法第三百九十五條前段，判決如主文。
中    華    民    國  九十八  年    九    月   十七   日
                      最高法院刑事第七庭
                          審判長法官  林  永  茂
                                法官  吳  昆  仁
                                法官  蘇  振  堂
                                法官  蕭  仰  歸
                                法官  林  立  華
      本件正本證明與原本無異
                                      書  記  官
中    華    民    國  九十八  年    九    月  二十一  日
                                                      Ｑ


司法院資訊處製作；財團法人民間司法改革基金會備份。
